臺灣高等法院刑事判決　　　　　　　 96年度交上訴字第126號
上　訴　人　臺灣桃園地方法院檢察署檢察官
上　訴　人
即　被　告　甲○○
上列上訴人因被告公共危險等案件，不服臺灣桃園地方法院96年
度交訴字第51號，中華民國96年4月26日第一審判決（起訴案號
：臺灣桃園地方法院檢察署95年度偵字第24192號、第25094號）
，提起上訴，本院判決如下：
    主  文
原判決撤銷。
甲○○駕駛動力交通工具肇事，致人受傷而逃逸，累犯，處有期
徒刑壹年貳月，減為有期徒刑柒月；又因過失致人於死，處有期
徒刑柒月，減為有期徒刑月又拾伍日。應執行有期徒刑拾月。
    事  實
一、甲○○前因重利罪，經原審判處有期徒刑陸月，於91年7月
    31日易科罰金執行完畢（就肇事逃逸罪部分構成累犯），其
    於民國95年10月1日22時10分許，駕駛車牌號碼6N－6485號
    自用小客車，沿桃園縣龜山鄉○○路○段往桃園縣桃園市方
    向行駛，於行經桃園縣龜山鄉○○路○段1678之1號前時，
    本應注意車前狀況，隨時採取必要之安全措施，以避免危害
    發生，而依當時天氣為晴，夜間有照明，道路無缺陷、無障
    礙物，視距良好等情形，並無不能注意之情事，竟因在駕駛
    時與同車之友人聊天，疏未注意車前狀況，而撞及正停放在
    該處停車格之車號EN－2613號自用小客車右後車身，該車遭
    撞擊後向左移動而撞及站立在該車左車身旁正在洗車之高來
    旺，致高來旺受有雙側氣血胸、胸部挫傷之傷害，經送往長
    庚紀念醫院急救，於95年10月2日凌晨零時30分許不治死亡
    。詎甲○○發現肇事致人受傷後，本不得駛離，應停車採取
    救護或其他必要措施，竟基於肇事逃逸之犯意，逕行駕車逃
    逸。經桃園縣龜山鄉○○路○段1678之1號屋主乙○○聽聞
    鐵門遭撞擊之聲響而記下肇事車輛車號，報警而循線查獲上
    情。
二、案經桃園縣政府警察局龜山分局報請台灣桃園地方法院檢察
    署檢察官偵查後起訴。
    理  由
一、訊據上訴人即被告甲○○對其於前揭時、地，駕駛車牌號碼
    6N－6485號自用小客車，因未注意車前狀況，隨時採取必要
    之安全措施，撞及正停放在該處之車號EN－2613號自用小客
    車右後車身等情直承不諱。惟辯稱係有他車追逼其所駕車輛
    ，其才撞到EN－2613號車輛，當時以為只撞到車，不知道有
    人，其並無意圖將車輛駛離事故現場，同車的朋友有留在現
    場，其因急著要追查逼其發生車禍的車子，才離開現場，並
    非肇事逃逸云云。惟查EN－2613號車輛遭撞擊後向左移動而
    撞及站立在該車左車身旁正在洗車之高來旺，致高來旺受有
    雙側氣血胸、胸部挫傷之傷害，高來旺經送醫急救後不治死
    亡等情，有長庚紀念醫院診斷證明書、道路交通事故現場圖
    、道路交通事故調查報告表(一)(二)、車籍作業系統－查詢認可
    資料單、現場照片八幀、勘（相）驗筆錄、桃園縣政府警察
    局龜山分局刑案現場勘查紀錄表、臺灣桃園地方法院檢察署
    相驗屍體證明書、臺灣桃園地方法院檢察署法醫驗斷書可資
    佐憑（見偵查卷第16至20、25、33至36、相驗卷第36、41、
    42 、47至52頁），核與證人乙○○發現本件車禍所為之證
    述相符（見偵查卷第11至12頁、相驗卷第38頁）。是被害人
    高來旺確係因本件車禍死亡，應可認定。被告辯稱有他車追
    逼其車，其係欲追該車，因此其同車之朋友有留在現場，其
    並不知有人傷亡，並無肇事逃逸之故意等情。惟查，被告迄
    未舉出其所稱留在現場之朋友供法院傳訊查明，所辯有朋友
    留在現場，已難採信。本件車禍發生後，證人乙○○因聽到
    很大聲的碰撞聲而出來查看，發現肇事者已逃逸，並看到該
    車之駕駛面朝上倒在駕駛座旁，被告係駕車撞及被害人車輛
    後車身，當時夜間有照明，被告停車查看後，自無可能未發
    現被害人倒地受傷，參以被告於原審審理時承認過失致人於
    死及肇事逃逸（原審卷第29頁）。綜上，被告所辯，尚難採
    信。
二、按汽車行駛時，駕駛人應注意車前狀況，並隨時採取必要之
    安全措施，道路交通安全規則第94條第3項定有明文。經查
    ，案發當時天氣為晴，夜間有照明，道路無缺陷、無障礙物
    ，視距良好，依被告之能力，並無不能注意之情事，此有道
    路交通事故調查報告表(一)在卷足憑。而被告自承肇事當時其
    邊開車邊與車上之友人聊天，發現要撞上時有煞車但已來不
    及等語（見偵查卷第5頁），是被告於事發當時顯未專心駕
    駛，而有未注意車前狀況之過失甚明。被害人高來旺於本件
    事故當天22時17分許送長庚紀念醫院急救，經急救後，於翌
    日（95年10月2日）凌晨0時30分許不治死亡，此有長庚紀念
    醫院診斷證明書、臺灣桃園地方法院檢察署相驗屍體證明書
    、臺灣桃園地方法院檢察署法醫驗斷書在卷可證（見偵查卷
    第16頁、相驗卷第42、47至52頁），足認被害人之死亡確與
    被告前開駕駛之過失行為有相當因果關係。故本件事證明確
    ，被告犯行堪予認定，應依法論科。
三、核被告所為，係犯刑法第276條第1項之過失致人於死罪、刑
    法第185條之4肇事逃逸罪。被告有事實欄所載前科執行情形
    ，此有本院被告前案紀錄表及公務電話查詢紀錄表各乙份可
    按，其於五年內故意犯本件肇事逃逸罪，為累犯，應依法加
    重其刑。被告所犯前開二罪，犯意各別，行為互殊，應予分
    論並罰。被告行為後，中華民國96年罪犯減刑條例業於96年
    7月16日施行，被告所為合於減刑規定，應依法減輕其刑。
    肇事逃逸罪部分依先加後減之例為之。
四、原審因而予以論罪科刑，固非無見。惟查被害人被撞時尚未
    死亡，被告逃逸，係肇事致人受傷而逃逸，原判決主文載為
    致人死亡而逃逸，認定事實錯誤；被告有事實欄所載前科執
    行情形，其肇事逃逸罪屬累犯，原判決未予認定，亦有錯誤
    。又被告行為後中華民國96年罪犯減刑條例業經施行，被告
    所為合於減刑之規定，原判決未及予以減刑，亦有未洽。被
    告上訴否認肇事逃逸，並就過失致死部分請求輕判，惟其確
    係故意逃逸，有如上述，而其未與被害人家屬達成和解，原
    判決量刑並無偏重情事，被告之上訴，核無理由。檢察官上
    訴，認被告迄未與被害人家屬達成和解，原判決量刑過輕等
    語。惟查被告於原審表明強制保險金新臺幣150萬元由被害
    人家屬領取外，願再給付新臺幣180萬元，惟未被接受，因
    而無法達成和解，被告尚非完全不予置理。檢察官上訴，核
    亦無理由。惟原判決既有可議，自應由本院將之撤銷改判。
    爰審酌被告過失程度，於肇事後逃離現場，本件車禍造成被
    害人死亡，及迄未達成和解等一切情狀，就肇事逃逸部分量
    處有期徒刑壹年貳月，減為有期徒刑柒月；就過失致死部分
    ，量處有期徒刑柒月，減為有期徒刑月又拾伍日。並定其
    應執行刑為有期徒刑拾月。
據上論斷，應依刑事訴訟法第369條第1項前段、第364條、第299
條第1項前段，刑法第185條之4、第276條第1項、第47條第1項、
第41條第2項、第51條第5款，刑法施行法第1條之1第1項、第2項
前段，中華民國96年罪犯減刑條例第2條第1項第3款、第7條、第
10條，判決如主文。
本案經檢察官蔡薰慧到庭執行職務。
中　　華　　民　　國　　96　　年　　 9　　月　　28　　日
　　　　　　　　　刑事第十二庭審判長法　官    蔡永昌
　　　　　　　　　　　　　　　　　　法　官    王梅英
　　　　　　　　　　　　　　　　　　法　官    陳榮和
以上正本證明與原本無異。
肇事逃逸部分如不服本判決，應於收受送達後十日內向本院提出
上訴書狀，其未敘述上訴之理由者並得於提起上訴後十日內向本
院補提理由書（均須按他造當事人之人數附繕本）。
過失致死部分不得上訴。
                                    書記官    林吟玲
中　　華　　民　　國　　96　　年　　 9　　月　　28　　日
附錄本案論罪科刑法條全文：
中華民國刑法第185條之4
駕駛動力交通工具肇事，致人死傷而逃逸者，處六月以上五年以
下有期徒刑。
中華民國刑法第276條第1項
因過失致人於死者，處二年以下有期徒刑、拘役或二千元以下罰
金。
